# 由于减少投资比例导致成本法转权益法的核算

提问人：dosky 时间：2010-09-13 23:19:04
以《长期股权投资》准则例3-17为例 A公司原持有B公司60%的股权,其账面余额为 6000 万元,未计提减值准备。20×9年 1 月 6 日,A公司将其持有的对B公司长期股权投资中的1/3出售给某企业,出售取得价款 3600 万元,当日被投资单位可辨认净资产公允价值总额为 16000万元。A公司原取得B公司60%股权时,B公司可辨认净资产公允价值总额为 9000 万元(假定公允价值与账面价值相同)。自A公司取得对B公司长期股权投资后至部分处置投资前,B公司实现净利润 5000 万元。其中，自A公司取得投资日与20×9年年初实现净利润 4000 万元。假定B公司一直未进行利润分配。除所实现净损益外,B公司未发生其他计入资本公积的交易或事项。本例中A公司按净利润的10%提取盈余公积。 在出售20%的股权后,A公司对B公司的持股比例为40%,在被投资单位董事会中派有代表,但不能对B公司生产经营决策实施控制。对B公司长期股权投资应由成本法改为按照权益法核算。 (1)确认长期股权投资处置损益 借:银行存款 36000000 贷:
长期股权投资 20000000 投资收益 16000000 (2)调整长期股权投资账面价值 剩余长期股权投资的账面价值为 4000 万元,与原投资时应享有被投资单位可辨认净资产公允价值份额之间的差额 400 万元(4000－9000×40%)为商誉,该部分商誉的价值不需要对长期股权投资的成本进行调整。 处置投资以后按照持股比例计算享有被投资单位自购买日至处置投资日期间实现的净损益为 2000万元(5000×40%),应调整增加长期股权投资的账面价值,同时调整留存收益。企业应进行以下账务处理: 借:长期股权投资20 000 000 贷:盈余公积 1 600 000 利润分配——未分配利润 14 400 000
投资收益 4 000 000 我的分析：从原投资日到投资处置日之间被投资单位的公允价值增加了 7000万元（ 16000 万元-9000万元），其中：被投资单位实现的净利润为 5000 万元，其他原因导致的公允价值增加应当为 2000 万元，那么例题中是否缺少了一个确认其他权益变动 800 万元的分录（2000×40%）？

回答人：chenyiwei
个别报表层面成本法转权益法的处理（即使在解释 4 号实施后），都是以最初取得投资时的公允价值为基础调整的，后续的可辨认净资产公允价值变动在帐内不作反映。所以不存在你说的遗漏问题。

回答人：chenyiwei
回复 藤椅 dodosky 的帖子最初取得投资后，子公司净资产公允价值变动中由单项资产、负债的公允价值发生变动导致的影响，投资方不应予以确认。你说的调整资本公积只是在解释 4 号执行前在合并报表层面的处理。